臺灣高等法院刑事裁定
109年度抗字第1270號
抗  告  人
即  受刑人  王政烽


                    入監前居新北市○○區○○路000巷00○0號4樓
                    （現於法務部○○○○○○○○○○○執行中）
上列抗告人即受刑人因聲請定其應執行刑案件，不服臺灣士林地
方法院中華民國109年7月9日裁定（109年度聲字第892號），提
起抗告，本院裁定如下：
    主  文
原裁定撤銷，發回臺灣士林地方法院。
    理  由
一、聲請意旨略以：上列抗告人即受刑人王政烽因犯侵占等案件
    ，先後經判決確定如附表，應依刑法第53條及第51條第5款
    ，定其應執行之刑，爰依刑事訴訟法第477條第1項規定聲請
    裁定等語（檢察官聲請書後所附附表如附表A所示）。
二、原裁定意旨略以：受刑人因犯毒品危害防制條例等案件，業
    經法院先後判處如附表所示之刑，並於如附表所示日期分別
    確定在案，且本件聲請定應執行刑之犯罪事實最後判決法院
    為原審法院，有各該刑事判決書及本院被告前案紀錄表在卷
    可稽。其中如附表編號1所示為不得易科罰金之罪，如附表
    編號2、3所示為得易科罰金之罪，依刑法第50條第1項但書
    規定，原不得就如附表編號1所示之罪刑，與如附表編號2、
    3所示之罪刑合併定其應執行刑。然受刑人已於民國109年6
    月18日以書面向檢察官聲請定應執行刑，有刑事聲請狀在卷
    可憑，故檢察官聲請定受刑人應執行刑之聲請為正當，爰依
    刑事訴訟法第477條第1項，刑法第50條第2項、第53條、第5
    1條第5款，裁定如受刑人應執行有期徒刑1年，並援引臺灣
    士林地方檢察署受刑人王政烽定應執行刑案件一覽表資為附
    表云云（原裁定所附附表如附表B所示）。
三、抗告意旨略以：
(一)受刑人所犯之罪皆屬微罪罪名。按法律上屬自由裁量事項，
    並非概無法律性拘束，於法律上仍受外部界限及內部界限所
    限制，前者為法律之具體規定，使法院得以具體選擇適當之
    裁判，後者則為法院為自由裁量時應考量法律之目的、法律
    秩序之理念所在，法院裁判時二者不得逾越。在數罪併罰有
    二裁判以上者，依刑法第50條規定定其應執行刑之案件，法
    院所謂刑之酌定，固屬自由裁量事項，然仍應受法律之內部
    界限及外部界限之拘束（最高法院97年度台抗字第513號裁
    定意旨參照）。又法院所規定範圍之外部界限外，尚應受比
    例原則、公平正義原則之規範，且目前現階段之刑事政策，
    非只實現以往應報主義之觀念，尤重在教化功能（本院98年
    度抗字第634號裁定意旨參照）。
(二)按94年法律刪除刑法第56條連續犯規定，於95年7月1日改以
    實施一罪一罰，對於部分習慣犯或毒癮犯等犯罪，是否會因
    一罪一罰後數罪併罰而導致刑罰產生行輕法重等不合理現象
    ，有新法實施以來之裁定案例可參，受刑人本案之裁定量刑
    猶屬過重，例舉如下：
  1.臺灣新北地方法院（下稱新北地院）98年度聲字第2535號裁
    定，被告涉吸食毒品及竊盜等罪，原判處罪刑有期徒刑42月
    ，經數罪併罰後定應執行刑為有期徒刑22月，獲寬減刑度達
    二分之一。
  2.新北地院106年度聲字第2281號裁定，被告涉犯毒品危害防
    制條例之罪，原判處有期徒刑30月，經數罪併罰後定應執行
    刑為有期徒刑12月。
  3.最高法院98年度台上字第6192號裁定，被告所犯詐欺行為27
    次，所處之刑加總為有期徒刑30年7月，定應執行刑為有期
    徒刑3年。
  4.臺灣基隆地方法院（下稱基隆地院）96年度易字第538號，
    被告犯竊盜罪38次，所處之刑加總為有期徒刑12年8月，定
    應執行刑為有期徒刑3年。
　5.本院104年度抗字第64號裁定，原刑度為有期徒刑6年8月，
    應執行刑為有期徒刑3年11月，經本院105年度抗字第166號
    裁定更定應執行刑為有期徒刑2年。
　6.除上開5例，基隆地院101年度訴字第835號判決及本院97年
    度上訴字第5195號判決，皆為受刑人舉參案例，雖依法以「
    一罪一罰」規定相繩，然於定應執行刑或數罪併罰更定應執
    行刑時，莫不抱以寬憫恕懷，為較為合乎公平比例原則之裁
    定，免律法失衡於「行輕法重」之情，請重新裁定寬減刑期
    ，俾利受刑人啟早日自新之機。
(三)受刑人另有108年度執緝卯字第840號及108執緝卯字第841號
    亦有聲請合併執行，但原審沒有依法辦理毒品罪7月與3月兩
    罪，請於審查後，重新定應執行刑，另尚有109年度執卯字
    第2464號侵占罪3個月亦無合併。再受刑人於原審法院另有1
    09年度聲字第893號裁定定其應執行有期徒刑6年2月，受刑
    人實不知道以哪個案號為主，同時也無繳交罰金部分，原審
    109年度聲字第892號裁定與109年度聲字第893號裁定可否定
    應執行刑，維護受刑人權益等語。
四、經查：原裁定正本後所附「受刑人王政烽定應執行刑案件一
    覽表」（即附表B，見聲字卷第69至71頁），所示之罪係毒
    品危害防制條例、槍砲彈藥刀械管制條例等7罪，宣告刑分
    別為有期徒刑6月、3年4月併科罰金新臺幣6萬元、有期徒刑
    10月、8月、4月、9月、5月，而檢察官聲請書後所附「受刑
    人王政烽定應執行刑案件一覽表」（即附表A，見聲字卷第1
    1頁），所示之罪則係毒品危害防制條例、侵占等3罪，宣告
    刑分別為有期徒刑7月、3月、3月，此等附表名稱雖均為「
    受刑人王政烽定應執行刑案件一覽表」，然二者內容迥然有
    異，準此，原裁定究有否基於檢察官聲請書附表所載內容而
    裁定受刑人應執行之刑，其主文、理由與附表間有否矛盾，
    均顯有疑義。抗告意旨雖未指摘及此，惟原裁定既有上開可
    議之處，自屬無可維持，為保障受刑人權益及兼顧審級利益
    ，應由本院撤銷原裁定，發回原審法院更為妥適之裁處。
據上論斷，應依刑事訴訟法第413條前段，裁定如主文。
中　　華　　民　　國　　109 　年　　8 　　月　　31　　日
                  刑事第十八庭  審判長法　官  何俏美　　
                                      法　官  葉乃瑋
                                      法　官  黃紹紘
以上正本證明與原本無異。
如不服本裁定，應於收受送達後5日內向本院提出再抗告狀。
                                      書記官  朱倩儀
中　　華　　民　　國　　109 　年　　9 　　月　　4 　　日